臺灣橋頭地方法院民事判決
111年度簡上字第137號
上  訴  人  蔡月麗  


訴訟代理人  謝明佐律師
被上訴人    黃明華  
訴訟代理人  洪瑞璞  
上列當事人間請求損害賠償事件，上訴人對於中華民國111年5月
19日111年度橋簡字第147號第一審判決，提起上訴，本院於民國
111年10月12日言詞辯論終結，判決如下：
    主      文
原判決關於駁回上訴人後開第二項之訴，暨訴訟費用之裁判均廢
棄。
被上訴人應再給付上訴人新台幣壹仟陸佰柒拾肆元，及自民國一
一０年十月十一日起至清償日止，按週年利率百分之五計算之利
息。
其餘上訴駁回。
第一審（除確定部分外）、第二審訴訟費用由被上訴人負擔二分
之一，餘由上訴人負擔。 
    事實及理由
一、上訴人主張：被上訴人於民國109年8月4日上午11時38分許
    ，駕駛車號00-0000號自用小貨車，沿高雄市仁武區忠義路
    南往北行駛至該路段與仁林路交岔路口，欲左轉仁林路往西
    行駛時，本應注意汽車行駛時，應注意車前狀況，並隨時採
    取必要之安全措施，而依當時天候雨、日間自然光線、柏油
    路面濕潤、無缺陷、無障礙物及視距良好，無不能注意之情
    狀，竟疏未注意車前狀況而貿然左轉，撞及欲穿越仁林路之
    上訴人，致上訴人受有左側脛骨平台外髁骨折合併關節陷落
    之傷害（本件事故下稱系爭事故，上訴人所受傷害下稱系爭
    傷害）。上訴人支出之醫療費及由新立護理之家搭乘計程車
    前往邱外科醫院回診之費用新台幣（下同）11,915元，與預
    計後續醫療須支出20,000元、衛生用品費109元、看護費112
    ,020元（109年8月4日至6日住院期間3日全日看護之6,600元
    ＋出院後至新立護理之家之照護費用105,420元＝112,020元）
    ，並得請求精神慰撫金250,000元，合計394,044元。爰依侵
    權行為之法律關係，提起本件訴訟等語。於原審聲明：被上
    訴人應給付394,044元，及自起訴狀繕本送達翌日起至清償
    日止，按週年利率5%計算之利息。
二、被上訴人則以：上訴人未行走於行人穿越道，屬與有過失。
    聖功醫院收據中之505元影印費並非醫療費用。上訴人於109
    年8月6日自聖功醫院出院，以計程車車資計算至新立護理之
    家之交通費應為145元。上訴人受看護期間應僅需一個月，
    且主張之精神慰撫金過高等語置辯。於原審聲明：上訴人之
    訴駁回。
三、原審經審理結果，認定上訴人得請求醫療費及由護理之家接
    送前往邱外科醫院回診之費用4,645元、衛生用品費109元、
    看護費47,600元（住院期間109年8月4日至6日、出院後1個
    月至109年9月6日，共34日×半日看護每日1,400元＝47,600元
    ）、精神慰撫金90,000元，共142,354元，惟依民法第217條
    第1項與有過失規定酌減被上訴人賠償責任30%，故准許上訴
    人得請求之金額為99,648元（142,354元×70%＝99,648元），
    及自110年10月11日起至清償日止，按週年利率5%計算之法
    定遲延利息，併依職權宣告得假執行、供擔保免為假執行，
    而駁回上訴人其餘請求。
四、上訴人就敗訴部分不服，提起上訴，除引用於原審陳述外，於本院補述：上訴人穿越仁林路之位置距離人行穿越道非常接近，原審判決亦認定在100 公尺內，縱認上訴人與有過失，系爭事故發生主因為被上訴人未注意車前狀況，原審判決認定30%與有過失比例過重。上訴人為逾80歲之老人，需人照顧，在新立護理之家受看護支出112,020元，原審判決僅准許47,600元，就駁回57,820元（112,020元－47,600元＝57,820元）部分有所違誤。且上訴人於109年8月10日、109年9月21日、109年10月16日、109 年11月13日，須自新立護理之家搭乘計程車往返邱外科醫院，來回共8 趟，以每趟85元計算；及於111 年6 月28日自建國一路住處往返邱外科醫院，來回共2 趟，以每趟170 元計算，共再須支出計程車費1,020 元（85元×8＋170元×2＝1,020元）。又上訴人年事已高，因系爭事故受有系爭傷害，需住院治療，出院後又需人照顧，原審判決准許之精神慰撫金過低等語。於本院聲明：㈠原判決不利於上訴人部分廢棄。㈡上開廢棄部分，被上訴人應給付上訴人294,396元，及自起訴狀繕本送達翌日起至清償日止，按週年利率5%計算之利息。
五、被上訴人亦引用於原審陳述外，於本院補述：原審判決已就
    上訴人主張之金額為認定，上訴人並未提出確實證明。對於
    上訴人於第二審主張再支出計程車費1,020 元不爭執，惟上
    訴人亦領取強制汽車責任險理賠金41,040元，應予扣除等語
    。於本院聲明：上訴駁回。
六、兩造不爭執事項（見簡上卷第64至65頁）：
　㈠被上訴人於109 年8 月4 日11時38分許，駕駛車號00-0000 
    號自用小貨車，沿高雄市仁武區忠義路南往北行駛至該路段
    與仁林路交岔路口，欲左轉仁林路往西行駛時，疏未注意車
    前狀況而貿然左轉，將沿忠義路西側行人穿越道附近由北往
    南徒步行走欲穿越仁林路之上訴人撞倒。
  ㈡上訴人因系爭事故，受有左側脛骨平台外髁骨折合併關節陷
    落之系爭傷害。
  ㈢上訴人提出之醫療費用收據金額合計5,005 元，其中包括複
    製光碟費400元、病歷影印費5元、複製病歷費100元、診斷
    證明書100元，共605元。
  ㈣上訴人於109 年8 月6 日自聖功醫院出院，以計程車車資計
    算至新立護理之家之車資，交通費應為145元。
  ㈤上訴人於109年8月10日、109年9月21日、109年10月16日、10
    9 年11月13日自新立護理之家往返邱外科醫院，來回共8 趟
    ，以每趟85元計算；及於111 年6 月28日自建國一路住處往
    返邱外科醫院，來回共2 趟，以每趟170 元計算，共再須支
    出計程車費1,020 元（85元×8＋170元×2＝1,020元）。
  ㈥上訴人於住院期間購買衛生用品，支出109元。
  ㈦上訴人於109 年8 月4 日急診住院，於同年月6 日出院門診
    診察，醫師建議日常生活需他人協助照顧1個月、需休養3個
    月，故上訴人至少於109 年8 月4 日至9 月6 日（住院期間
    、出院後1個月）共34日，有看護需求。依醫院函覆半日看
    護需求、每日約1,400元計算，得請求之金額至少應為47,60
    0元。
  ㈧上訴人於109年8月至11月間，在新立護理之家支出105,420 
    元，取得收據。
  ㈨上訴人為28年次成年女子，不識字，於109 年受領給付總額3
    5,200 元。
  ㈩被上訴人為54年次成年男子，學歷為高職畢業，於109 年受
    領給付總額12,496 元，名下有汽車、投資。
  上訴人已領取被上訴人投保強制汽車責任險之保險人明台產
    物保險股份有限公司給付之理賠金41,040元，應自上訴人上
    訴請求有理由之金額中扣除。如上訴人上訴無理由，被上訴
    人得自強制執行程序中主張扣除。
七、本件爭點如下（見簡上卷第65至66頁）：
  ㈠上訴人未行走在人行穿越道上與系爭事故發生間，有無相當
    因果關係？上訴人是否與有過失及比例為何？
  ㈡上訴人是否因系爭事故，須由新立護理之家看護？是否得請
    求被上訴人賠償105,420 元看護費？
  ㈢上訴人得請求之精神慰撫金，以若干元為適當？
八、本院得心證之理由：
　㈠按因故意或過失，不法侵害他人之權利者，負損害賠償責任
    ；被害人與有過失者，法院得減輕賠償金額，或免除之，民
    法第184條第1項前段、第217條第1項分別定有明文。此項基
    於過失相抵之責任減輕或免除，非僅視為債務人抗辯之一種
    ，亦可使債權人之損害賠償債權全部或一部因而消滅，故債
    務人為此抗辯時，法院對於賠償金額減至何程度，抑為完全
    免除，雖有裁量之自由，但應斟酌雙方原因力之強弱與過失
    之輕重以定之（最高法院110年度台上字第1543號判決參照
    ）。次按汽車行駛時，駕駛人應注意車前狀況及兩車並行之
    間隔，並隨時採取必要之安全措施；及行人穿越道路，設有
    行人穿越道、人行天橋或人行地下道者，必須經由行人穿越
    道、人行天橋或人行地下道穿越，不得在其一百公尺範圍內
    穿越道路，道路交通安全規則第94條第3項前段、第134條第
    1款分別定有明文。查上訴人於警詢時自承於上開時間、下
    雨之時，要跨越仁林路往東照山方向走，沒有走在路口中央
    之斑馬線上，於路口遭被上訴人車頭碰撞乙情，有在系爭事
    故現場之談話紀錄表及警詢筆錄可考（見警卷第10、17、21
    頁），核與被上訴人之警詢陳述、道路交通事故現場圖、道
    路交通事故調查報告表、現場照片、行車紀錄器錄影畫面截
    圖、監視器錄影畫面截圖均相符無訛（見警卷第5至8、22至
    24、29至30、42至49頁），足見當時天氣狀況不佳，上訴人
    又違反上開應行走在行人穿越道之規定，而倘上訴人確實遵
    照經由行人穿越道穿越路口之規定，衡情較容易為駕駛人注
    意，應能減輕或避免系爭事故發生風險等因素，然上訴人違
    反規定，且被上訴人於轉彎時，亦疏未注意到上訴人正欲穿
    越馬路之車前狀況，致發生系爭事故，均為系爭事故發生之
    共同原因。且被上訴人因此另犯刑事過失傷害罪，經本院刑
    事庭以110年度交簡字第1782號判處有期徒刑2月，如易科罰
    金，以1,000元折算1日確定乙情，有刑事判決可考（見原審
    卷第17至19頁），經本院調取刑事案卷核閱無訛。爰審酌上
    訴人行走位置距離行人穿越道不遠，與在道路中央直接穿越
    馬路之情形尚屬有別，認上訴人、被上訴人就系爭事故之過
    失比例各為30%、70%，尚堪認定。
　㈡查上訴人於109年8月10日、109年9月21日、109年10月16日、
    109 年11月13日自新立護理之家往返邱外科醫院，來回共8 
    趟，以每趟85元計算；及於111 年6 月28日自建國一路住處
    往返邱外科醫院，來回共2 趟，以每趟170 元計算，共再須
    支出計程車費1,020 元（85元×8＋170元×2＝1,020元）乙情，
    為被上訴人所不爭執（見簡上卷第65頁），復有上訴人於第
    二審訴訟程序中提出之單據可考，堪信為真。此部分核屬必
    要費用，應予准許。
　㈢上訴人主張其逾80歲高齡，獨居無人在旁照顧，於109年8月4
    日至109年8月6日住院，出院後又至新立護理之家由專業人
    員照護，因而支出費用105,420元等語（見簡上卷第31頁）
    ，為被上訴人所不爭執（見簡上卷第65頁），復有新立護理
    之家收據可考（見原審卷第53至61頁），固堪信為真。然依
    聖功醫院診斷證明之記載，上訴人於出院後之日常生活需他
    人協助照顧1個月等語（見原審卷第43頁），且經原審函詢
    聖功醫院，該院函覆表示診斷證明書記載上訴人所需他人協
    助照顧一個月，指半日看護，每日約1,400元等語（見原審
    卷第85頁），故僅能依此認定上訴人受看護之必要。是以，
    上訴人得請求之看護費金額應為47,600元，堪以認定。逾此
    部分，不應准許。
　㈣末按不法侵害他人之身體、健康、名譽或自由者，被害人雖
    非財產上之損害，得請求賠償相當之金額，民法第195條第1
    項前段定有明文。慰撫金核給之標準固與財產上損害之計算
    不同，然非不可斟酌雙方身分資力與加害程度，及其他各種
    情形核定相當之數額（最高法院110年度台上字第1593號裁
    定參照）。又按因人格權遭受侵害，而請求慰藉金之賠償，
    以精神上受有痛苦為必要，法院於核定其數額時，除應斟酌
    雙方身分資力與加害程度及其他各種情形外，尚須考量被害
    人所遭受之痛苦情況（最高法院104年度台上字第2004號判
    決參照）。爰審酌系爭事故發生之情節、兩造違反義務之程
    度、所造成之損害、上訴人所受系爭傷害，並考量上訴人為
    28年次成年女子，並無識字能力，於109 年受領給付總額為
    35,200元，因系爭傷害受有左側脛骨平台外髁骨折合併關節
    陷落之傷害，需住院接受手術，於出院後亦需頻繁舟車勞頓
    往返醫療院所回診、治療，及因獨居無人照顧，需花費入住
    護理之家請人照料，兼衡被上訴人為54年次成年男子，學歷
    為高職畢業，於109 年受領給付總額12,496 元，名下有汽
    車、投資，為兩造所不爭執（見簡上卷第65頁），及其他一
    切情況，堪信上訴人受有相當程度之精神上痛苦，是其得請
    求之精神慰撫金應以150,000元為適當。逾此範圍之金額，
    尚非可採。
　㈤原審判決認定上訴人、被上訴人之過失比例各為30%、70%，
    及准許上訴人得請求之金額為99,648元（醫療費及回診費用
    4,645元＋衛生用品費109元＋看護費47,600元＋精神慰撫金90,
    000元＝142,354元；142,354元×70%＝99,648元）及法定遲延
    利息。惟上訴人得就第二審所提出支出計程車費1,020元、
    本院判決精神慰撫金150,000元較原審判決90,000元逾60,00
    0元之部分，依被上訴人之過失比例70%，再請求被上訴人給
    付42,714元（1,020元×70%＋60,000元×70%＝42,714元），堪
    以認定。
　㈥惟按保險人依本法規定所為之保險給付，視為被保險人損害
    賠償金額之一部分，被保險人受賠償請求時，得扣除之，強
    制汽車責任保險法第32條定有明文。上訴人自承於第二審審
    理中，領取被上訴人投保強制汽車責任險之保險人明台產物
    保險股份有限公司給付之理賠金41,040元，應自上訴人上訴
　　請求有理由之金額中扣除（見簡上卷第65頁）。從而，上訴
    人得再請求被上訴人給付1,674元（42,714元－41,040元＝1,6
    74元），堪以認定。
　㈦綜上所述，上訴人依侵權行為之法律關係，請求被上訴人再
    給付1,674元及自起訴狀繕本送達翌日即110年10月11日起至
    清償日止，按週年利率5%計算之利息，為有理由，應予准許
    。逾此範圍，則無依據，應予駁回。原審就上開應准許部分
    為上訴人敗訴之判決，尚有未洽，應由本院予以廢棄改判如
    主文第2項所示。其餘部分，原審判決既無不當，上訴意旨
    指摘原判決該部分不當，求予廢棄改判，為無理由，應駁
    回其餘上訴。
九、本件事證已臻明確，兩造其餘主張、陳述及攻擊防禦方法，
    經審酌後，核與判決結果無影響，爰不再一一贅述，附此敘
    明。
十、據上論結，本件上部為一部有理由，一部無理由，依民事訴訟法第436 條之1 第3 項、第449 條第1 項、第450 條、第79條，判決如主文。
中　　華　　民　　國　　111 　年　　10　　月　　26　　日
                  民事第三庭  審判長法  官  朱玲瑤
　　　　　　　　　　　　　　　　　　法  官  陳景裕
　　　　　　　　　　　　　　        法  官  李俊霖
以上正本係照原本作成。　　　　　　　　　　　　　　
本判決不得上訴。 
中　　華　　民　　國　　111 　年　　10　　月　　31　　日
                                    書記官  黃莉君